【裁判字號】    95,訴,3069
【裁判日期】    951103
【裁判案由】    毒品危害防制條例
【裁判全文】
臺灣高雄地方法院刑事判決              95年度訴字第3069號
公  訴  人  臺灣高雄地方法院檢察署檢察官
被      告  甲○○
                      7號
上列被告因毒品危害防制條例案件，經檢察官提起公訴（95年度
毒偵字第5962號）及移送併辦（95年度毒偵字第7342號），被告
於準備程序中就被訴事實為有罪之陳述，經告以簡式審判之旨，
本院合議庭裁定由受命法官獨任進行簡式審判程序，判決如下：
    主  文
甲○○施用第一級毒品，累犯，處有期徒刑捌月。
    事  實
一、甲○○於民國92年間因施用毒品案件，經本院以92年聲字第
    1933號裁定送觀察、勒戒後，認無繼續施用毒品之傾向，於
    92 年7月1日釋放出所而執行完畢，由臺灣高雄地方法院檢
    察署檢察官以92年度毒偵字第2695號處分書為不起訴處分。
    又因施用第一級毒品及違反臺灣地區與大陸地區人民關係條
    例等案件，經本院先後以93年訴字第1814號判決及93年簡字
    第3483號判決分別判處有期徒刑7月、4月確定，經合併定其
    應執行刑為有期徒刑9月，於94年11月15日縮短刑期假釋出
    監，而於95年2月7日保護管束期滿未經撤銷，以已執行完畢
    論。其竟不知悔改，明知海洛因為毒品危害防制條例第2條
    第2項第1款明定之第一級毒品，不得施用，仍於前述觀察、
    勒戒執行完畢釋放後5年內，復基於施用第一級毒品之犯意
    ，自95年6月13日起至同年月24日16時20分許為警採尿時回
    溯26小時內某時，在其位於高雄縣鳳山市○○街98號住處內
    ，以將第一級毒品海洛因摻入香菸後點燃吸用方式，持續施
    用第一級毒品海洛因多次。嗣於95年6月24日14時45分許，
    甲○○行經高雄縣鳳山市○○路因形跡可疑為警盤檢查獲，
    經其同意採尿送驗後呈嗎啡陽性反應。又因其遭警列管毒品
    案件行方不明人口，再於95年6月24日16時許，在高雄縣鳳
    山市忠孝國小為警尋獲，立即通知甲○○前往高雄縣鳳山市
    ○○路○段188號（高雄縣政府警察局鳳山分局採尿室）採
    尿後送驗，亦呈嗎啡陽性反應，始知上情。
二、案經高雄縣政府警察局鳳山分局先後報告臺灣高雄地方法院
    檢察署檢察官偵查起訴及移送請求併辦。
    理  由
一、被告甲○○於民國92年間因施用毒品案件，經本院以92年聲
    字第1933號裁定送觀察、勒戒後，認無繼續施用毒品之傾向
    ，於92年7月1日釋放出所而執行完畢有臺灣高等法院被告前
    案紀錄表在卷可稽，其於5年內再度施用毒品，已合於毒品
    危害防治條例第23條第2 項之規定，應依法論科。又本件被
    告所犯為死刑、無期徒刑或最輕本刑為3 年以上有期徒刑以
    外之罪，其於準備程序中就被訴事實為有罪之陳述，經法官
    告知簡式審判程序之旨，並聽取公訴人之意見後，依刑事訴
    訟法第273 條之1 第1 項規定，裁定由受命法官獨任進行簡
    式審判程序，合先敘明。
二、訊據被告甲○○對上開犯行均坦承不諱，被告先後2次採集
    之尿液分別經具備鑑定尿液中毒品反應專業能力之臺灣檢驗
    科技股份有限公司及長榮大學檢驗後，均呈嗎啡及可待因陽
    性反應，有該公司95年9 月4 日編號KＺ000000000000號濫用
    藥物尿液檢驗報告、長榮大學95年7 月10日確認報告、尿液
    採證代碼對照表及檢體監管紀錄表各1 份可資參照。而人體
    施用第一級毒品海洛因後，可於2 至4 天內自尿液驗出嗎啡
    之醫學經驗，亦經行政院衛管制藥品管理局91年10月3 日管
    檢字第110436號函文釋示明確，足證被告出於任意性之自白
    與事實相符，從而本件事證明確，被告犯行已堪認定。
三、查被告行為後，刑法於94年2月2日修正公布，於95年7月1日
    施行，而修正後刑法第2條第1項之規定，係規範行為後法律
    變更所生新舊法律比較適用之準據法，於修正後刑法施行後
    ，應適用修正後刑法第2條第1項之規定，為「從舊從輕」之
    比較。而依修正前刑法第47條規定，只需受徒刑執行完畢5
    年內再犯有期徒刑以上之罪，無論係何種犯罪均為累犯，應
    加重其刑，而修正後刑法第47條第1項，必須「故意」犯罪
    方能構成累犯，本件被告係故意犯罪，無論新舊法均構成累
    犯，新法對被告並無有利之處，應依舊法處斷之。
四、按刑事法若干犯罪行為態樣，本質上原具有反覆、延續實行
    之特徵，立法時既予特別歸類，定為犯罪構成要件之行為要
    素，則行為人基於概括之犯意，在密切接近之一定時、地持
    續實行之複次行為，倘依社會通念，於客觀上認為符合一個
    反覆、延續性之行為觀念者，於刑法評價上，即應僅成立一
    罪，有最高法院95年度台上字第1079號判決可資參照。蓋此
    種犯罪，只需包括論以一罪，已足以評價其不法內涵，無須
    另論以數罪，此即學理上所稱「集合犯」。而施用毒品具成
    癮性，甚難戒斷，施用者為追求快感並避免毒癮發作之痛苦
    ，須持續、密接施用毒品以解癮，是施用毒品行為，本質上
    具有反覆實施之特性，而多次施用毒品之犯行，社會通念亦
    認為客觀上符合一個反覆、延續性之行為觀念。又被告前經
    觀察、勒戒，已如前述，其於勒戒完畢後仍為本件多次施用
    毒品犯行，顯已具成癮之病患人格特質，主觀上當有不斷施
    用之犯意。綜上所述，被告犯行已符合集合犯之要件，揆諸
    上開說明，應認僅成立一罪。末按本件以集合犯論處，雖與
    先前實務見解認係成立連續犯不同，然此僅屬法律見解之變
    更，與新舊法比較無涉，附此敘明。
五、核被告所為，係犯毒品危害防制條例第10條第1 項之施用第
    一級毒品罪。其持有毒品之低度行為應為施用毒品之高度行
    為所吸收，不另論罪。被告前因施用第一級毒品及違反臺灣
    地區與大陸地區人民關係條例等案件，經本院先後以93年訴
    字第1814號判決及93年簡字第3483號判決分別判處有期徒刑
    7 月、4 月確定，經合併定其應執行刑為有期徒刑9 月，於
    94 年11 月15日縮短刑期假釋出監，而於95年2 月7 日保護
    管束期滿未經撤銷，以已執行完畢論，此有臺灣高等法院被
    告前案紀錄表在卷可稽，其於執行完畢後5 年內故意再犯本
    件有期徒刑以上之罪，為累犯，應依刑法第47條加重其刑。
    爰審酌被告施用毒品，觀察勒戒不起訴處分後猶不知悔悟，
    犯罪之動機、目的、施用期間、次數、所生身心之危害，犯
    罪後之態度等一切情狀，量處如主文所示之刑。
據上論斷，應依刑事訴訟法第273 條之1 第1 項、第299 條第1
項前段，毒品危害防制條例第10條第1 項，刑法第11條前段、第
2 條第1 項前段，修正前刑法第47條，判決如主文。
本案經檢察官乙○○到庭執行職務。
中    華    民    國    95    年    11    月    3    日
                  刑事第九庭    法  官   王奕勛
以上正本證明與原本無異。
如不服本判決，應於收受送達後10日內向本院提出上訴書狀。
中    華    民    國    95    年    11    月    3    日
                                書記官   陳心儀
毒品危害防制條例第10條
施用第一級毒品者，處 6 月以上 5 年以下有期徒刑。
施用第二級毒品者，處 3 年以下有期徒刑。


司法院資訊處製作；財團法人民間司法改革基金會備份。
